【裁判字號】    91,訴易,84
【裁判日期】    920417
【裁判案由】    損害賠償
【裁判全文】
臺灣高等法院高雄分院民事判決  九十一年度訴易字第八四號
      原      告  乙○○
      訴訟代理人  丙○○
      被      告  甲○○
右當事人間損害賠償事件，原告於刑事訴訟程序（本院九十一年交上易字第二五六號
），提起附帶民事訴訟（本院九十一年度交附民字第九二號），經刑事庭裁移送，本
院判決如左：
      主      文
被告應給付原告新台幣壹拾壹萬玖仟柒佰伍拾玖元。
原告其餘之訴駁回。
訴訟費用由被告負擔。
      事實及理由
一、按訴狀送達後，原告不得將原訴變更或追加他訴，但擴張或減縮應受判決事項之
    聲明者，不在此限，民事訴訟法第二百五十五條第一項第三款定有明文。本件原
    告起訴請求被告就醫藥費用應給付新台幣（下同）二萬八千二百七十六元，於訴
    訟進行中減縮請求醫藥費用為二萬八千一百六十六元，參諸前揭規定，應予准許
    ，合先敘明。
二、被告經合法通知，未於言詞辯論期日到庭，核無民事訴訟法第三百八十六條所列
    各款之情形，爰依原告之聲請，由其一造辯論，而為判決。
三、原告起訴主張：被告於九十年八月十七日上午十時五分許，騎乘車牌號碼ＫＶＯ
    －三二七號重型機車，沿高雄縣鳥松鄉○○○路由仁美往鳳山方向行駛，途經該
    路與大智路三岔路口時，原應注意機車行駛至交叉路口，左轉彎時，應行至交叉
    路口中心處左轉，並不得占用來車道搶先左轉，以避免危險之發生，詎被告於行
    駛至該交叉路口時，竟疏未注意，尚未至交叉路口中心處，即貿然左轉並逆向行
    駛大智路，適有原告騎乘車牌號碼ＺＡＥ－三五八號輕型機車，沿上開大智路由
    鳳山往仁武方向行駛，亦行使至該交叉路口，被告所騎乘之上開機車右前導流板
    擦撞原告所騎乘之上開輕機車，致原告人車倒地，受有右脛骨、腓骨骨折之傷害
    ，原告受傷支出醫藥費二萬八千一百六十六元與因受傷自九十年八月十七日起至
    九十二年二月十八日止，須搭乘計程車就醫及上學，計支出計程車費六萬元，且
    因受傷骨折，致精神上受到極大之痛苦，爰依侵權行為之法律關係，請求被告給
    付醫藥費二萬八千一百六十六元，計程車費六萬元，精神慰藉金五萬元，合計請
    求被告給付十三萬八千一百六十六元。
四、被告於言詞辯論期日未到庭，惟於準備程序期日到庭對於本件車禍承認有過失，
    且對於原告所主張之上開醫藥費、計程車費、精神慰藉金之數額均不爭執，惟以
    目前因無工作，無法賠償等語置辯。
五、原告主張被告有前開過失傷害行為，致原告受有前述損害之事實，業據其提出診
    斷證明書一份、醫療費用收據十四張、國立中山大學原告學生證一張為證。而按
    汽車（依道路交通安全規則之規定，機車亦屬汽車之一種）行駛至交叉路口，左
    轉彎時，應行至交叉路口中心處左轉，並不得占用來車道搶先左轉，道路交通安
    全規則第一百零二條第一項第四款定有明文。經查，被告領有重型機車駕駛執照
    ，就上開注意義務自難諉為不知，而依其智識、能力，亦無不能注意之情形，詎
    被告行經該交叉路口時，竟未至交叉路中心處，即貿然左轉並逆向行駛大智路，
    而致擦撞原告所騎乘之上開機車，致原告受有上開傷害，被告顯有過失，已甚明
    確。且被告上開過失行為，經本院判處拘役五十日確定，亦經本院調閱本院九十
    一年度交上易字第二五六號刑事卷宗審核無訛，且為被告所不爭執，自堪信原告
    之主張為真實。
六、按因故意或過失，不法侵害他人之權利者，負損害賠償責任，又不法侵害他人之
    身體或健康者，對於被害人因此喪失或減少勞動能力或增加生活上之需要時，應
    負損害賠償責任；不法侵害他人之身體、健康、名譽、自由、信用、隱私、貞操
    ，或不法侵害其他人格法益而情節重大者，被害人雖非財產上之損害，亦得請求
    賠償相當之金額。民法第一百八十四條第一項前段、第一百九十三條第一項、第
    一百九十五條第一項分別定有明文。本件原告既因被告之過失傷害行為致受有前
    述損害，被告之行為與原告之損失間有相當因果關係，於此當負損害賠償責任。
    茲就原告所得請求損害賠償之金額分述如次：
(一)、醫療費用：原告主張自車禍發生後至九十一年十一月二十五日止，其支付之醫療
    費用共計二萬八千一百六十六元，業據其提出長庚紀念醫院診斷證明書、醫藥費
    收據為證，經核原告提出之醫療費用單據，均屬必要醫療費用，且為被告所不爭
    執，自得請求被告賠償，應予准許。
(二)、計程車費：原告主張因受傷自九十年八月十七日起至九十二年二月十八日止，須
    搭乘計程車就醫及上學，共支出計程車費六萬元之事實，業據提出診斷證明書與
    國立中山大學原告之學生證為證，且為被告所不爭執，則因被告之傷害行為，增
    加原告生活上之需要，自得請求被告賠償，為有理由，應予准許。
(三)、精神慰藉金：原告因本件車禍傷害，受有右脛骨、腓骨骨折之傷害，自九十年八
    月十七日受傷起即陸續治療，而於九十二年二月十日至同年月十三日仍須住院治
    療，其身體、精神所受痛苦，自難言喻。而原告現仍就讀國立中山大學，被告則
    為專科畢業，剛服完兵役，目前無業，爰審酌兩造之經濟狀況、身份地位、傷害
    程度等一切情狀，認原告請求之精神慰藉金五萬元，尚屬合理，亦為被告所不爭
    執，應予准許。
(四)、綜上所述，原告因被告過失傷害所可請求準許之金額，合計為十三萬八千一百六
    十六元。
七、再按保險人依本法規定給付之保險金，視為加害人或被保險人損害賠償金額之一
    部分；加害人或被保險人受賠償請求時得扣除之，為強制汽車責任保險法第三十
    條所明文規定，則於強制汽車責任保險人依該法規定給付之保險金範圍內，加害
    人或強制汽車責任保險之被保險人之損害賠償責任即因而解免，全民健康保險被
    保險人對於加害人之損害賠償請求權亦因而喪失。經查，原告因本件車禍已自強
    制汽車責任保險人受領醫藥費一萬四千四百零七元與護送費四千元乙節，有富邦
    產物保險股份有限公司提出之理賠計算書一份附卷可稽，依前開說明，原告於受
    領之前開金額，視為被告損害賠償金額之一部分，此部分金額合計一萬八千四百
    零七元，自應予以扣除。是原告可請求之金額十三萬八千一百六十六元，扣除受
    理賠之一萬八千四百零七元，尚可請求被告給付十一萬九千七百五十九元。
八、綜上，原告依侵權行為之法律關係請求被告給付十一萬九千七百五十九元，為有
    理由，應予准許，逾此部分之請求，為無理由，應予駁回。
九、據上論結，本件原告之訴，為一部有理由，一部無理由，依民事訴訟法第三百八
    十五條第一項前段、七十九條但書，判決如主文。
中      華      民      國    九十二    年      四      月      十七    日
                                      臺灣高等法院高雄分院民事第二庭
~B1審判長法官  簡色嬌
~B2法      官  陳真真
~B3法      官  沈建興
右為正本係照原本作成。
如對本判決上訴，須於判決送達後二十日內向本院提出上訴狀，其未表明上訴理由者
，應於上訴後二十日內向本院提出上訴理由書（均須按他造當事人之人數附繕本）。
上訴時應提出委任律師或具有律師資格之人之委任狀，並依附註條文規定辦理。
中      華      民      國    九十二    年      四      月      十七    日
~B法院書記官  張宗芳
附註：
民事訴訟法第四百六十六條之一：
對於第二審判決上訴，上訴人應委任律師為訴訟代理人，但上訴人或其法定代理人具
有律師資格者，不在此限。
上訴人之配偶、三親等內之血親、二親等內之姻親，或上訴人為法人、中央或地方機
關時，其所屬專任人員具有律師資格並經法院認為適當者，亦得為第三審訴訟代理人。
第一項但書及第二項情形，應於提起上訴或委任時釋明之。


司法院資訊處製作；財團法人民間司法改革基金會備份。
